【裁判字號】    89,上訴,1012
【裁判日期】    890718
【裁判案由】    誣告
【裁判全文】
臺灣高等法院臺中分院刑事判決                  八十九年度上訴字第一一二號
    上  訴  人  臺灣苗栗地方法院檢察署檢察官
    被      告  丙○○
    選任辯護人  林富華
右上訴人因誣告案件，不服台灣苗栗地方法院八十九年度訴字第三十三號，中華民國
八十九年四月十一日第一審判決（起訴案號：台灣苗栗地方法院檢察署八十八年度偵
字第四五○五號），提起上訴，本院判決如左：
      主  文
上訴駁回。
      事實及理由
一、本案經本院審理結果，認第一審判決被告無罪並無不當，應予維持，並引用第一
    審判決書記載之理由及證據（如附件）。
二、經查原審以誣告罪係以意圖他人受刑事處分或懲戒處分，而為虛偽之告訴、告發
    、報告者為成立要件，所謂虛偽係指明知無此事實，故意捏造而言，若告訴人誤
    認有此事實，或以為有此嫌疑，自不得指為虛偽，亦即須其申告內容完全出於憑
    空捏造，若所告尚非全然無因，衹因缺乏積極證明，致被誣告人不受訴追處罰者
    ，尚難遽以誣告論罪（最高法院四十年度台上字第八八號、四十三年度台上字第
    二五一號判例足資參照），認被告主觀上認為案外人劉孟睿因已拆夥而無權使用
    系爭商標圖樣，而告訴人乙○○為其多年來承包安裝工程僱請之師傅，材料（即
    自動噴霧器）均由被告提供，詎此次案外人黃意松果園之安裝工程，告訴人竟自
    行低價承包，而非依往例由被告承包後交由告訴人施作，且所安裝印有被告享有
    商標專用權之自動噴霧器，係向無權使用商標之劉孟睿購買，如此反常作法，致
    被告對於告訴人與劉孟睿有共同違法侵害其商標專用權之懷疑，並非無由，其對
    告訴人與劉孟睿提出共同違反商標法之告訴，即非全然無因，告訴人及劉孟睿雖
    因檢察官認缺乏積極證據，認渠等犯罪而為不起訴處分，揆諸前開判例意旨，尚
    難遽以誣告論罪，此外，復查無其他積極證據，足認被告有公訴人所指誣告犯行
    ，依法為被告無罪之諭知，業於理由中敘述綦詳，上訴人以告訴人並未製造販賣
    系爭自動噴霧器，係劉孟睿製造後販賣予告訴人，被告明知此事實，竟於台灣苗
    栗地方法院檢察署八十七年度偵字第五二三五號案中，向告訴人提起製造販賣之
    告訴，顯有誣告之故意為由上訴，惟查被告堅稱，伊於台灣苗栗地方法院檢察署
    八十七年度偵字第五二三五號案中，僅對告訴人及劉孟睿提起盜用商標之告訴而
    已，提起告訴時並不知該自動噴霧器係何人所造，係警方調查後才知道等語，經
    本院依職權調取台灣苗栗地方法院檢察署八十七年度偵字第五二三五號案卷，發
    覺被告於八十七年十月二日警局初訊時，僅對告訴人提出盜用商標之告訴，同日
    筆錄上記載被告陳述告訴人之自動噴霧器，如何取得伊不知，於同年十一月十一
    日警訊時，警員告知告訴人之自動噴霧器係向劉孟睿購買，被告方表示要告劉孟
    睿盜用商標，嗣於八十八年三月九日檢察官訊問時亦僅表示，要告劉孟睿及告訴
    人違反商標法，始終未提及告訴劉孟睿及告訴人製造、販賣，純係該案承辦檢察
    官於處分書中，誤引用苗栗縣警察局大湖分局刑事案件報告書上製造、販賣之記
    載，有台灣苗栗地方法院檢察署八十七年度偵字第五二三五號案卷可參，被告所
    辯尚堪採信，上訴人上訴並無理由，應予駁回。
三、據上論斷，應依刑事訴訟法第三百七十三條、第三百六十八條，判決如主文。
本案經檢察官甲○○到庭執行職務。
中      華      民      國    八十九      年      七      月    十八    日
                        臺灣高等法院臺中分院刑事第九庭
                                    審判長法  官  胡  森  田
                                          法  官  趙  春  碧
                                          法  官  康  應  龍
右正本證明與原本無異。
如不服本判決應於收受送達後十日內向本院提出上訴書狀，其未敘述上訴之理由者並
得於提起上訴後十日內向本院補提理由書（均須按他造當事人之人數附繕本）。
                                          書記官  陳  明  珠
中      華      民      國    八十九      年      七      月   二十     日
                                                                        Ｋ
臺灣苗栗地方法院刑事判決                            八十九年度訴字第三三號
    公  訴  人  臺灣苗栗地方法院檢察署檢察官
    被      告  丙○○  男  四十九歲（民國○○○年○○月○日生）
                        住苗栗縣卓蘭鎮上新里十四鄰食水坑六十四之五號
                        身分證統一編號：Ｑ一二七二四三八號
    選任辯護人  林富華律師
右列被告因誣告案件，經檢察官提起公訴（八十八年度偵字第四五０五號），本院判
決如左：
    主  文
丙○○無罪。
    理  由
一、公訴意旨略以：被告丙○○與案外人劉孟睿合夥從事自動噴霧器之製造、販賣，
    商標之使用權二人均可使用，於民國（下同）七十九年間二人因財務問題，即各
    自經營，惟合夥關係並未消滅，告訴人乙○○於八十七年六月間因承包案外人黃
    意松之柑桔園之自動噴霧器按裝工程，先向被告丙○○購買噴霧器因價錢未談妥
    ，乃轉向案外人劉孟睿購買，被告丙○○明知上情，竟意圖使告訴人乙○○受刑
    事處分，於八十七年十月二日至該管公務員苗栗縣警察局大湖分局坪林派出所對
    乙○○、劉孟睿提出告訴稱：劉孟睿、乙○○明知伊等並無「溢農自動噴霧器」
    之商標註冊號數四四三七九三號之商標專用權，亦未經該商標註冊人即丙○○之
    授權，竟於八十七年三月間擅自製造、販賣使用印有上開註冊商標圖樣之「溢農
    自動噴霧器」三百四十三只，並裝置在不知情之黃意松位於苗栗縣卓蘭鎮○○里
    ○鄰○○○段柑桔園內等語，嗣經本署以八十七年偵字第五二三五號不起訴處分
    ，並經台灣高等法台中分院檢察署八十八年度議勤字第五八０號處分駁回確定。
二、按犯罪事實應依證據認定之，無證據不得推定其犯罪事實，刑事訴訟法第一百五
    十四條定有明文。又誣告罪之成立以意圖他人受刑事處分或懲戒處分，而為虛偽
    之告訴、告發、報告者為要件。所謂虛偽係指明知無此事實故意捏造而言，若告
    訴人誤認有此事實或以為有此嫌疑，自不得指為虛偽，亦即須其申告內容完全出
    於憑空捏造，若所告尚非全然無因，衹因缺乏積極證明致被誣告人不受訴追處罰
    者尚難遽以誣告論罪（最高法院四十年度台上字第八八號、四十三年度台上字第
    二五一號判例足資參照）。
三、公訴意旨認被告丙○○有誣告罪嫌，係以告訴人乙○○指訴綦詳，並有台灣苗栗
    地方法院檢察署檢察官八十七年度偵字第五二三五號不起訴處分書、台灣高等法
    院台中分院檢察署八十八年度議勤字第五八０號處分書在卷可稽；且被告於偵查
    中自稱：劉孟睿於八十七年間才製造販賣予乙○○，所以告二人共同製造、販賣
    等語；又稱係案外人宋榮賓向伊買噴頭，而乙○○有說要向伊買，但乙○○連成
    本都不會算，所以伊無法賣他等語，另證人王勝勇亦到庭結證稱乙○○向劉孟睿
    購買三百多個噴霧器有向被告說，且伊等承包黃意松之工作做了一半，被告不賣
    給伊等，伊等不能做勢必要向別人買，所以丙○○應該知道等語，顯見被告明知
    係乙○○向劉孟睿購買系爭之自動噴霧器，卻設詞誣陷乙○○與劉孟睿共同製造
    、販賣等情為論據。惟訊據被告丙○○堅詞否認有何犯行，辯稱：溢農自動噴霧
    器之商標係伊自行設計並向經濟部申請商標專用權，並非與案外人劉孟睿、巫宗
    南共同享有而信託登記予伊名下；且伊與劉孟睿僅有合作關係，並非合夥，待八
    十五年間劉孟睿因農忙，雙方即不再合作，劉孟睿自不得使用有上開商標專用權
    之商標於噴霧器上，詎業主黃意松於八十七年間與伊接洽安裝自動噴霧器乙事，
    之後卻遲遲未為聯絡，經伊前往查訪始知黃意松之果園業已經乙○○安裝好自動
    噴霧器，而該噴霧器上均有前揭註冊商標，經乙○○表示係向劉孟睿購買安裝，
    伊認為渠等二人有共同侵害伊所享有之商標專用權，因而提起告訴等語。
四、經查：
（一）如附圖所示之商標，為經濟部中央標準局（後改制為經濟部智慧財產局）發給
      商標註冊證，註冊號數為00000000號，專用商品為商標法施行細則第
      二十四條第八十四類所定之「噴霧器、手工具及農工機械器具」，專用期間自
      七十八年五月十六日至八十八年五月十五日止，註冊人（即商標專用權人）為
      被告丙○○等情，有該商標註冊證影本二紙在卷為憑，故依上揭客觀證據顯示
      ，本案商標之專用權人為被告無疑，並非案外人劉孟睿、巫宗南於前揭台灣苗
      栗地方法院檢察署八十七年度偵字第五二三五號案件偵查中所謂係三人共有云
      云。就此，案外人劉孟睿雖於該案中舉證人巫宗南之證言為據，指稱前揭商標
      為合夥之三人即被告、劉孟睿、巫宗南共同使用，僅信託登記在被告名下云云
      ；惟核，巫宗南同樣於該案偵查中自稱其與劉孟睿均係原先與被告合夥生產自
      動噴霧器之合夥人，詎七十九年間，因認被告丙○○挪用公司款項，使帳目不
      清，而先行退夥云云（見台灣苗栗地方法院檢察署八十七年度偵字第五二三五
      號偵查卷第二十五頁背面），則證人巫宗南原即為合夥人之一，前開商標究為
      被告享有專用權、或合夥人共同享有，關係其當時之合夥權益，證言已難期為
      公允，甚且，證人與被告早因公司財務有所嫌隙，所言有偏頗之虞，是其證言
      顯有疑問，難逕採為實在，而遽認前揭商標為被告與案外人劉孟睿、巫宗南所
      共有，僅信託登記於被告名下。
（二）依前所述，僅足認定被告為本案商標之專用權人，則被告因與案外人劉孟睿、
      巫宗南之合夥或合作關係，該商標在雙方關係未斷前，由他方使用，是為當然
      ，反之，如雙方已無合夥或合作關係，則對方再使用該商標，顯然有違法之嫌
      。今查，被告與案外人劉孟睿自七十七年間起有所謂合夥或合作生產有前揭商
      標之自動噴霧器乙節，雖為被告所自陳（見同上偵查卷第二十三頁背面），然
      被告自始堅稱案外人劉孟睿於八十五、六年間已經拆夥，雙方已無合夥關係等
      語；雖案外人劉孟睿同樣於上開偵查案件中舉證人巫宗南證言指稱：被告與劉
      孟睿並未拆夥，尚未結算云云（同上偵查卷第二十五頁），惟巫宗南自陳：已
      於七十九年間退夥等語（見同上偵查卷第二十五頁背面），是巫宗南早已退夥
      ，又何由得悉被告與劉孟睿之合夥關係仍然存在？況被告與劉孟睿、巫宗南間
      當初之合夥（或合作），僅有口頭約定，並無書面一情，除被告自陳外，劉孟
      睿、巫宗南亦均未能提出合夥書面為證，則合夥時既無書面，拆夥時亦無書面
      僅以口頭或事實證明已為拆夥，亦合於常情。茲案外人劉孟睿於八十八年三月
      三日所具書狀中陳明：八十五年間，合夥產製之噴霧器銷售量減少，合夥人等
      即口頭協議縮小產製及銷售，詎丙○○竟將所有庫存原物料及半成品全數取走
      ，取走後據為己有出售。．．．．．．，合夥雖未解散及清算，但各合夥人已
      各自經營云云（見同上偵查卷第三十九頁），則八十五年間各人既已各自經營
      ，縱法律上規定合夥關係因尚未清算、解散而未消滅，然合夥之雙方既未再為
      合作，反各自經營，在一般人認知上認為雙方已然拆夥，顯無悖於常理，故被
      告主觀上認為雙方已無合夥或合作關係，並非不足採信。是被告主觀上認定雙
      方已無合夥或合作關係後，案外人劉孟睿猶然使用其享有商標專用權之商標於
      相同之商品上，有違反商標法之嫌而予以告訴，並非全然無因。
（三）又查，告訴人乙○○自案發前七、八年來，均係被告承包安裝自動噴霧器之工
      程後，交由告訴人前往安裝，告訴人再向被告收取工錢，此情為告訴人於本院
      審理時陳稱明確（見本院八十九年三月二十八日審判筆錄），核與被告自始陳
      明：未曾販售自動噴霧器予告訴人，告訴人係伊所雇請之師傅（指安裝時之師
      傅工）等語相符，則告訴人實為被告承包安裝自動噴霧器工程之師傅工，僅係
      前往現場安裝由被告提供之自動噴霧器，並非如告訴人於前揭台灣苗栗地方法
      院檢察署八十七年度偵字第五二三五號涉嫌違反商標法案件偵查時所稱：我以
      前都是向被告以新台幣（下同）四百元一個之價格購買自動噴霧器替客戶安裝
      云云（見該偵查卷第六頁、第二十五頁背面），是告訴人上揭於另案偵查中所
      言，顯有虛妄，並不足取。再查，原先案外人黃意松見另一案外人宋榮賓於果
      園安裝、印有被告前揭商標之自動噴霧器效果良好，遂與被告接洽，嗣因宋榮
      賓之果園係乙○○前往裝設上開自動噴霧器（自動噴霧器則係宋榮賓向被告購
      買），是黃意松乃再向乙○○詢價，詎乙○○報價較被告低，黃意松即將果園
      安裝自動噴霧器整個工程交由乙○○承作，此情為證人黃意松到庭結證屬實，
      核與被告指稱：伊係與黃意松先接洽好，．．．．．．，結果伊師父（指乙○
      ○）自己另外報價較低，私底下搶走伊的生意等語大致相合（見本院八十九年
      三月十三日訊問筆錄），是被告此部分指稱應為實在，足以採信。又上開乙○
      ○所承作之黃意松果園安裝自動噴霧器工程，其自動噴霧器係向案外人劉孟睿
      所購買一情，分別為告訴人乙○○於本案及前揭偵查案件中、案外人劉孟睿於
      上開偵查案件中直陳無誤。綜據上述，被告主觀上認定案外人劉孟睿因已拆夥
      而無權使用前揭商標圖樣，而告訴人乙○○為其數年來安裝工程所雇請之師傅
      工，材料（即自動噴霧器）均為被告所提供，詎此次案外人黃意松果園之安裝
      工程，告訴人竟自行低價承包，而非依往例由被告承包後交由告訴人施作，甚
      且安裝之自動噴霧器上印有被告享有專用權之商標，卻非向被告拿取，反係向
      無權使用商標之劉孟睿購買，則告訴人如此反常作法，使人對於告訴人與劉孟
      睿間或有共同違法使用商標以削價競爭之懷疑，並非無由，是被告對告訴人與
      案外人劉孟睿提出共同違反商標法之告訴，尚非全然無因，則告訴人及案外人
      劉孟睿雖因檢察官認為缺乏積極證明而不受訴追處罰，然被告申告內容既非純
      粹憑空捏造，揆諸前開條文判例意旨，被告顯難遽以誣告論罪，此外，復查無
      其他積極證據足認被告有公訴人所指犯行，應認不能證明被告犯罪，依法為被
      告無罪之諭知。
據上論斷，應依刑事訴訟法第三百零一條第一項，判決如主文。
中      華      民      國    八十九    年      四      月     十一     日
                                    臺灣苗栗地方法院刑事庭
                                        法  官  周  淡  怡
右正本證明與原本無異。
如不服本判決，應於判決送達後十日內向本院提出上訴狀( 應附繕本 )，上訴於
臺灣高等法院台中分院。
                                        書記官  尤  旗  樟
中      華      民      國    八十九    年      四      月     十二     日


司法院資訊處製作；財團法人民間司法改革基金會備份。
